【裁判字號】    99,交聲,945
【裁判日期】    990722
【裁判案由】    違反道路交通管理處罰條例聲明異議
【裁判全文】
臺灣桃園地方法院刑事裁定             99年度交聲字第945號
異  議  人  甲○○
上列異議人即受處分人因違反道路交通管理處罰條例事件，對於
原處分機關於民國99年6 月24日以桃監裁罰字第裁52-DB0000000
號違反道路交通管理事件裁決書所為之處分，聲明異議，本院裁
定如下：
    主  文
異議駁回。
    理  由
一、原處分意旨略以：本件異議人即受處分人甲○○於民國99年
    3 月3 日上午10時27分許，將其所駕駛之車牌號碼XYS-367
    號重型機車，停放在桃園縣桃園市縣○路24號旁身心障礙專
    用停車位內而違規停車，遭警員以於身心障礙專用停車位違
    規停車為由，掣單舉發，嗣經原處分機關依道路交通管理處
    罰條例第56條第1 項第10款、第4 項之規定，裁處罰鍰新臺
    幣（下同）1,200 元等語。
二、異議意旨略以：異議人甲○○當時係騎車搭載智能障礙之陳
    守斌至桃園縣政府領取文件，而將車輛停放於身心障礙專用
    停車位，既然陳守斌為領有身心障礙手冊之智能障礙者，自
    符於該專用車位停車之資格，爰依法聲明異議等語。
三、按汽車駕駛人停車時，於身心障礙專用停車位違規停車，處
    新臺幣600 元以上1,200 元以下罰鍰；第1 項第10款應以最
    高額處罰之，道路交通管理處罰條例第56條第1 項第10款、
    第4 項定有明文。
四、本件異議人即受處分人甲○○固不否認有於上開時間，將其
    所駕駛之車牌號碼XYS-367 號重型機車，停放在桃園縣桃園
    市縣○路24號旁身心障礙專用停車位內之事實，惟矢口否認
    其有何違反道路交通管理處罰條例之情事，並以前詞置辯。
    經查：
  (一)本件異議人甲○○非身心障礙人士，該車輛亦未申請身心障
    礙者專用停車位識別證一節，業經異議人甲○○於本院訊問
    中坦認在卷（本院卷第15頁），以足認定異議人於本件舉發
    違規停車時，並未依法申請而領有身心障礙者專用停車位識
    別證。
  (二)按公共停車場應保留百分之二比例做為身心障礙者專用停車
    位，車位未滿50個之公共停車場，至少應保留1 個身心障礙
    者專用停車位。非領有專用停車位識別證明之身心障礙者或
    其家屬，不得違規佔用，身心障礙者保護法第48條第1 項定
    有明文。又使用身心障礙者專用停車位者，除掛有專用牌照
    之車輛外，應將專用停車位識別證置於汽車擋風玻璃明顯處
    或黏貼於機車車首，以供查核檢驗，此亦為身心障礙者專用
    停車位設置管理辦法第9 條第1 項所明定。準此，身心障礙
    者保護法第48條第1 項後段係規定「非領有專用停車位識別
    證明之身心障礙者或其家屬，不得違規佔用」，並非規定「
    非身心障礙者或其家屬，不得違規佔用」，足見「身心障礙
    者或其家屬」如欲使用專用停車位，尚須「領有專用停車位
    識別證明」一節，至為灼然。既然異議人於本件舉發違規當
    時並未領有有身心障礙者專用停車位識別證一情，業據本院
    認定如前，縱其係身心障礙人士之家屬，然揆諸前揭說明，
    其仍須依法申請身心障礙者專用停車位識別證，始得將其所
    駕上開車輛合法停放於身心障礙專用停車位，尚不得僅憑其
    係搭載領有身心障礙手冊之身心障礙人士即得資為免罰之依
    據。
  (三)綜上，本件異議人於前揭時地確有將其所駕駛之車牌號碼
    XYS-367 號重型機車，停放於身心障礙專用停車位內，而有
    於身心障礙專用停車位違規停車之事實，堪予認定。至異議
    人辯稱伊係搭載身心障礙人士云云，俱難資為對其有利之認
    定。從而，原處分機關爰引前開規定，裁處異議人1,200 元
    罰鍰，於法即無法不合，本件異議無理由，應予駁回。
五、據上論斷，應依道路交通管理處罰條例第87條第2 項、道路
    交通案件處理辦法第19條，裁定如主文。
中    華    民    國    99    年    7    月    22    日
                  刑事第五庭法  官 江春瑩
以上正本證明與原本無異。
如不服本裁定，應於裁定送達後5 日內向本院提出抗告狀。
                            書記官 羅婉榕
中    華    民    國    99    年    7     月    26    日

司法院資訊處製作；財團法人民間司法改革基金會備份。
